# 子公司向母公司提供劳务的合并报表抵消

提问人：zhs7403 时间：2014-02-26 15:54:51
我司控股子公司60%股权， 2 月子向母提供劳务 180 万元，手续符合 2008 年 86 号文件规定，这样母公司在合并抵消是dr 营业收入 180 dr 营业成本 180 。我司合并是根据成本法做，这样在合并抵消时，少数股东权益会增加 72 万元，按照老的母公司报表利润应该可以，但是这几年包括刚出的合并报表准则是否应该还有一笔调整 dr 少数股东权益 72 dr 少数股东损益 72 （实际增加了母公司利润，在合并口径与减少的 少数股东权益对应）。增加这笔调整我计算过，实际最后的少数股东权益以及未分配利润和这笔子对母提供劳务之前的数字一样，即视做这笔业务未曾发生的数字。请问各位老师，这笔调整 dr 少数股东权益 72 dr 少数股东损益 72 包括对吗？最后的未分配以及少数股东权益数字是和该业务没有发生以前的数字对马

回答人：chenyiwei
基本赞同你的理解。 现在的合并报表是基于实体理论编制的。本案例中的内部交易，子公司确认收入和成本，母公司确认费用，期末没有未实现损益。该交易不导致合并集团对外的财务状况、经营成果和现金流量发生变化，所以在合并报表层面要求达到的处理效果就是如同没有发生过这笔内部交易一样。与假设未发生过该内部交易情况下的合并报表相比，该内部交易抵销后的合并报表结果应当完全相同。
另外提醒一下：如果子公司确认收入 180 ，结转成本 100 ，同时母公司个别报表层面将该子公司提供的服务作为管理费用的，则抵销分录应当是：借：营业收入 180 ，贷：营业成本 100 ，贷：管理费用 80 （把合并报表层面的销售费用金额还原到原成本金额，即100 ），而不是直接贷记营业成本 180 。

提问人：zhs7403 时间：2014-02-26 21:15:18
陈老师,你的回答第一行我看懂了,不过还有一个引申问题请教,您之前回答的其他网友的一些特殊业务，包括母公司提供期权给子公司高管的合并抵消（昨天您的回答）http://bbs.esnai.com/thread-4959204-1-1.html 是不是也是这样的思路，即按照实体理论不涉及外部股东同时又影响了子公司的损益项目的这些，都是视为consol内部股东的划转，最后结果是看作这样的业务没有发生之前的数字（含未分配和少数股东）就是正确的数字，类似特殊的还应该会有母子公司借款利息等。常规的一般是子给母卖商品这些。我的理解对吗？按照原理这么理解我觉得是对的，但是新合并准则有没有将这些涵盖，只是列举了第三十六条 母公司向子公司出售资产所发生的未实现内部交易损益，那么上述非资产的似乎只能是根据实体理论推了，感觉不是很有分量。
您的第二行握有一些不理解，是这样的，我们子给母作了一个项目，因为都是服务行业，不涉及营业成本， 180 万是合同价，母公司走管理费--劳务费 180 万，子公司开票后计收入 180 万，您说的成本都是在管理费用核算--例如工资、差旅等，这样抵消dr 营业收入180 dr 营业成本 180 对吗？即使按您的意见吧一些管理费（例如 100 万）作重分类到营业成本和 180 万对应，那么您的抵消母公司报表还会留 100 万的管理费，这个怎么处理？

回答人：chenyiwei
1 、你的第一段中的理解基本合理。母子公司之间的内部交易种类很多，不可能穷举，但在编制合并报表时，均应遵循同样的处理原则，即确保这些交易在合并报表层面的影响被完全抵消。 2 、合并报表层面，实际对外发生的交易就是子公司对外支付的材料、人工成本等（合计 100 万），相应地，在合并报表层面，应根据这些支出的用途（就合并集团而言，属于管理费用）在合并报表层面确认和计量，即合并报表层面列报管理费用 100 万。也可以理解为：同样的服务，如果母公司直接向服务提供商采购，以及自己雇人提供这些服务，那么支出 100 万就够了。所以合并报表层面应按照子公司向母公司提供服务的内部成本列报为管理费用。 如果按照你的做法，子公司个别报表层面的营业成本 100 却要抵销 180 ，那么合并报表层面的营业成本将是负数，也不能体现这 100 万在合并报表层面的实质用途，所以是不恰当的。

提问人：cassiehou 时间：2014-02-27 15:29:06
陈老师，您好。 关于第一个问题，有两个问题想跟您再讨论一下：
1. 准则中“子公司向母公司出售资产所发生的未实现内部交易损益，应当按照母公司对该子公司的分配比例在“归属于母公司所有者的净利润”和“少数股东损益”之间分配抵销。”，那对于本例子中提供劳务给母公司的子公司来说，是不是永远都只能算作未实现损益？
2. 如果少数股东不能分享子公司提供劳务的利润的话，那么在子公司的角度上，我们假设第一年开始经营，注册资本 10 ，少数股东权益期初数字就是 4 （ 10 40% ），那本年子公司利润 80 （ 100-80 ）在下年分配股利，如果全部分配，那么 40% 股东将获得32 （ 80 40%），分配股利之后的少数股东权益如何计算？合并报表上是否体现对少数股东的分配？
谢谢！

回答人：chenyiwei
1 、你说的情况，期末无未实现损益，因此不会“永远未实现”。 2 、对于期末已实现的内部交易损益，其抵销不会导致合并报表层面的净资产总额发生变动（如前面帖子所述，抵销分录仅涉及利润表项目），因此该抵销不会导致“归属母公司股东的权益”和“少数股东权益”两项金额发生变化。假设期末无未实现内部交易损益，则少数股东权益仍按照该子公司期末净资产乘以少数股权比例计算，所以不会出现你所说的“子公司分走其利润份额导致超分”的问题。

提问人：呼叫帮助 时间：2018-02-12 22:01:58
母公司A下属控股子公司B（持股70%）和分公司C，控股子公司为房地产开发公司，其开发的项目由C公司进行施工。 （ 1 ） 2010 年度，B公司完成销售额 1 亿元，B公司按80%的已完工程量支付给C公司 6000 万元（销售成本），C公司完成的施工产值收入为 7500 万元，C公司实际发生各项成本 7000 万元（其中管理费 175 万元，营业税金及附加 231 万元），本年度所建房屋仍处于在建过程。 B公司账务处理： 借：银行存款 1 亿元 贷：预收账款 1 亿元 借：存货 6000 万元 贷：银行存款 6000 万元 C公司账务处理： 借：银行存款6000 万元 贷：应收账款 6000 万元 借：应收账款 7500 万元 贷：工程结算 7500 万元 借：工程施工 6594 万元 管理费 175 万元 营业税金及附加 231 万元 贷：应付账款 6594 万元 银行存款 406 万元 借 主营业务成本 6594 万 工程施工-合同毛利 906 万 贷：
主营业务收入 7500 万
合并报表抵销分录，应采用以下哪种方式？还是都不对？ 方式一：（C公司当年发生的管理费和税金不能进行抵消） 借：主营业务收入 7500 万元 贷：主营业务成本 6594 万元 存货 906 万元 这样抵消完成后合并报表亏损 406 万元。 方式二： 借：主营业务收入 7500 万元 贷：主营业务成本 6594 万元 管理费 175 万元 营业税金及附加 231 万元 存货 500 万 还望陈版指教！

回答人：chenyiwei
应采用方式一。另外，还需将C的施工企业工程施工、工程结算与B的开发成本中的毛利对抵，工程施工、工程结算在合并报表层面无余额，开发成本按C的实际成本反映。

提问人：呼叫帮助 时间：2018-02-13 20:48:31
还需将C的施工企业工程施工、工程结算与B的开发成本中的毛利对抵，工程施工、工程结算在合并报表层面无余额，开发成本按C的实际成本反映。 陈版，完整的抵销分录如下，还请陈版指教！ 1 、 借：主营业务收入 7500 万元 贷：主营业务成本 6594 万元存货-工程施工-合同毛利 906 万元 2 、 借：工程结算 7500 万元 贷：工程施工 6594 万元 存货-B房地产公司存货未实现利润906 万元

回答人：chenyiwei
可以这样理解。这两笔分录都需要。

提问人：呼叫帮助 时间：2018-02-14 16:05:09
陈版，我考虑了下，我前写的抵销分录是在工程结算金额大于工程施工-成本情况下是正确的，但是如果工程结算金额小于工程施工-成本情况下，则抵消分录就不是前述分录。还原用上例，金额改动一下， B公司账务处理： 借：存货 5000 万元 贷：银行存款 5000 万元 C公司账务处理： 借：银行存款 5000 万元 贷：应收账款 5000 万元
借：应收账款 5000 万元 贷：工程结算 5000 万元
借：工程施工 6594 万元 贷：应付账款 6594 万元 借 主营业务成本 6594 万 工程施工-合同毛利 906 万 贷：主营业务收入7500 万
陈版，抵销分录如下就可以了， 借：主营业务收入 7500 万元 贷：主营业务成本 6594 万元 存货-工程施工-合同毛利 906 万元
陈版，我没有搞明白为什么第二个分录就不需要，还请陈版指教！ 第二个分录如下， 借：工程结算 贷：工程施工 存货-B房地产公司存货未实现利润

回答人：chenyiwei
B只按照实际结算的价款确认存货是不恰当的，应在合并报表层面将存货——开发成本调整为实际发生成本 6594 。借：存货——开发成本 1594 ，借：工程结算 5000 ，贷：工程施工——成本 6594.

提问人：呼叫帮助 时间：2018-02-15 17:55:47
陈版，我没有说清楚，如果工程结算金额小于工程施工-成本情况下，则在报表中列式在存货，所以在合并时没有抵销前存货实际成本就是 6594 万元，所以我说不需要第二个分录，不知陈版怎么理解？

回答人：chenyiwei
存货内部的明细项目需要调整。